臺灣高雄地方法院刑事判決　　　　　　　　　　　　　九十年度訴字第二一五號
　　公　訴　人　臺灣高雄地方法院檢察署檢察官
　　被　　　告　甲○○
右列被告因違反毒品危害防治條例案件，經檢察官提起公訴（九十年度毒偵字第三四
六六號），本院判決如左：
    主  文
甲○○施用第一級毒品，處有期徒刑陸月，如易科罰金，以參佰元折算壹日。又連續
施用第二級毒品，處有期徒刑陸月，如易科罰金，以參佰元折算壹日。扣案之第二級
毒品安非他命壹包（內有參小包，驗後毛重共零點玖公克）沒收銷毀之。應執行有期
徒刑拾月，如易科罰金，以參佰元折算壹日。扣案之第二級毒品安非他命壹包（內有
參小包，驗後毛重共零點玖公克）沒收銷毀之。
    事  實
一、甲○○前於民國八十七年間因施用第二級毒品安非他命案件，經觀察勒戒後，認
    無施用毒品傾向，由臺灣高雄地方法院檢察署檢察官，於八十八年一月十二日，
    以八十七年度偵字第二二二一五號不起訴處分確定後（檢察官誤載為八十七年度
    偵字第二二二一號），復於八十八年間因竊盜案件，經臺灣高雄地方法院於八十
    八年十二月十七日以八十八年度易字第四一三六號，判處有期徒刑七月，緩刑三
    年，於八十九年一月十七日確定；又於八十八年間因違反毒品危害防制條例案件
    ，於緩刑期滿前之八十九年九月三十日，經本院以八十九年度岡簡字第二五號判
    處有期徒刑六月確定，並經本院於九十年度撤緩字第三九號撤銷緩刑，均尚未執
    行完畢（不構成累犯）。詎甲○○猶不知悛悔，其明知海洛因、安非他命均係業
    經公告列為毒品危害防制條例第二條第二項第一、二款之第一、二級毒品，不得
    非法持有、施用，詎仍未戒除施用毒品習性，於五年內復基於概括犯意，自九十
    年一月底至九十年三月三十一日止，連續在高雄縣燕巢鄉○○村○○路二六巷二
    九號住處，以約一、二天施用一次之頻率施用第二級毒品安非他命多次。復另行
    起意，於九十年三月三十一日零時三十分許回溯二十四小時內之某時，在高雄縣
    市某不詳處所施用第一級毒品海洛因一次。後於九十年三月三十一日零時三十分
    許，在高雄縣燕巢鄉○○路十之九號前為高雄縣警察局岡山分局深水派出所員警
    查獲，甲○○為警逮捕後在承辦警員以ＤＭ－四九二二號巡邏車押解其回深水派
    出所途中趁機將其所有安非他命一包（內有三小包，驗前毛重一點零五公克，驗
    後毛重零點九公克）棄於上述巡邏車上，後於同日上午八時始為警發現加以扣押
    。嗣甲○○經臺灣高雄地方法院檢察署檢察官聲請令入戒治處所施以強制戒治，
    由本院以九十年度毒聲字第五三三七號裁定令入戒治處所施以強制戒治一年。
二、案經高雄縣警察局移送臺灣高雄地方法院檢察署檢察官偵查起訴。
    理  由
一、訊據被告甲○○雖坦承連續施用第二級毒品安非他命之犯行，但矢口否認施用第
    一級毒品海洛因，辯稱：係因與用香煙吸用海洛因之朋友在同一房間內，才會吸
    到云云。然查：
（一）被告坦承上述連續施用第二級毒品安非他命之犯行，並有安非他命一包（內含
      三小包，驗前毛重一點零五公克，驗後毛重零點九公克）扣案可資證明，扣案
      安非他命一包，雖係經警由高雄縣警察局岡山分局深水派出所ＤＭ－四九二二
      號巡邏車搜出，然被告坦承前揭扣案之安非他命一包為其所有，且被告係因另
      涉有竊盜罪嫌，為高雄縣警察局岡山分局深水派出所員警所於九十年三月三十
    一日零時三十分許逮捕，逮捕時未對被告身體搜索，即令被告乘坐於上述巡邏
      車上，至同日上午八時該所員警前往該巡邏車後乘客座拿簿冊，始發現在左後
      方乘客座位腳墊下有安非他命一包，而該所員警於最近二月並未偵辦任何毒品
      案件之事實，有劉桓祥警員製作之職務報告書一紙及巡邏車、扣案安非他命照
      片共五幀附卷足參，足見該扣案之安非他命一包係被告所有，遭警逮捕於乘坐
      巡邏車時趁機棄在左後方乘客座位腳墊下，後於同日為警發覺始加扣押應無疑
      問。而該扣案安非他命一包，經送高雄醫學大學附設中和紀念醫院檢驗結果，
      確呈甲基安非他命陽性反應，有該院0000－000號檢驗報告一紙附卷足
      參。又被告為警查獲，經採尿送驗，雖經高雄縣政府衛生局於以免疫學分析法
      及ＴＯＸＩ－ＬＡＢ法初驗結果呈安非他命陽性反應，有高雄縣政府衛生局九
      十煙檢字第八六○號煙毒尿液檢驗成績書一紙附卷足參，惟再經高雄醫學大學
      附設中和紀念醫院以酵素免疫分析法（EIA，ENZYME EMMUNOASSAY）初步檢驗
      ，再以氣相層析質譜儀法（GC/MS）確認檢驗，複驗結果呈安非他命、甲基安
      非他命均呈陰性反應，有高雄醫學大學附設中和紀念醫院管藥認可字第○○五
      號濫用藥物尿液檢驗報告一紙在卷足憑。經本院函詢尿液檢驗結果不一之理由
      ，高雄醫學大學附設中和紀念醫院藥品毒物室函覆說明：「由本院報告中初篩
      濃度為二七七八四ｎｇ／ｍｌ，懷疑有安非他命或甲基安非他命的濫用，但經
      氣體色層質譜分析儀分析後，證實不是安非他命或甲基安非他命的濫用，初篩
      濃度應是與安非他命或甲基安非他命結構類似的藥品造成。尿液毒品分析方法
      ，目前被世界上公認最可靠的方法是氣相層析質譜儀法。」，有該院九十年十
      二月二十六日九十高醫附秘第三三九四號函一紙附卷足參，足見被告尿液於高
      雄縣政府衛生局檢驗出安非他命陽性反應，係屬偽陽性反應。然依醫學臨床實
      驗發現，甲基安非他命經口服投與後，約百分之七十於二十四小時內可自尿液
      中排出，又其尿液內含甲基安非他命成分之檢出，與投與甲基安非它命的量、
      個人體質、檢驗儀器之精密度有關，通常採尿化驗是否呈陽性反應，應以投與
      後二十四小時內所採者為宜，此有行政院衛生署藥物食品檢驗局（80）藥檢醫
      字第四五二九號函可查，則被告既已坦承並非每日施用安非他命，而尿液檢驗
      須受驗人於檢驗前一段時間內（以二十四小時為宜）確有施用毒品方能驗出施
      用毒品之陽性反應，已如前述，則被告尿液送驗結果雖呈安非他命陰性反應，
      只足證被告為警查獲前二十四小時內適無施用安非他命，尚難以此認定被告全
      無施用安非他命犯行。綜上所述，被告既自白連續施用第二級毒品安非他命，
      復有被告所有之安非他命一包扣案可稽，足證被告之自白與事實相符，事證明
      確，被告連續施用第二級毒品安非他命犯行堪以認定。
（二）被告雖矢口否認有施用第一級毒品海洛因犯行，並以前揭情詞置辯。惟被告為
      警查獲採尿送驗，經高雄縣政府衛生局於以免疫學分析法及ＴＯＸＩ－ＬＡＢ
      法初驗結果呈嗎啡陽性反應，復經送高雄醫學大學附設中和紀念醫院以酵素免
      疫分析法初步檢驗，再以氣相層析質譜儀法確認檢驗之複驗結果均呈嗎啡陽性
      反應，有上開高雄縣政府衛生局煙毒尿液檢驗成績書、高雄醫學大學附設中和
      紀念醫院濫用藥物尿液檢驗報告各一紙附卷足參，（按海洛因係由嗎啡化學合
      成，施用入人體後，水解還原成嗎啡，再循嗎啡之代謝方式排出體外）。按目
      前常用的尿液安非他命或嗎啡篩檢方式包括酵素免疫方析法（EIA，ENZYME
      EMMUNOASSAY）、薄層色層分析法（TLC，THIN LAYER CHROMATOG RAPH Y）和
      放射免疫分析法（RIA，RAD IOIMMUNOASSAY），在文獻報告中，確實有藥品或
      食物因交叉反應（CROSS REACTOIN），可在尿液中測試中產生偽陽性（FA L
      SE POSITIVE）之安非他命或嗎啡反應，惟利用精密之儀器分析，將可排除偽
      陽性之可能，而得到正確的答案，因此篩檢結果必須進一步確認。在目前最常
      用之確認方法為氣相層析質譜儀（GC/MS，GAS CHROMATOGRA PHY/MASS
      SPECTROMETRY），此因乃在良好的操作條件下，以氣相層析質譜儀作藥物及其
      代謝產物定性及定量分析，幾乎不會有偽陽性反應產生；至於「坐於服用安非
      他命，施用海洛因旁者，其尿液檢驗結果是否可能有安非他命或海洛因（嗎啡
      ）反應」；因法律問題及道德考量，迄今尚未有關於二手吸食安非他命或海洛
      因之文獻報告。但就理論上而言，吸食安非他命或海洛因時，因可造成空氣中
      懸浮之安非他命或海洛因，而由呼吸道吸入體內，所以有可能會造成類似自行
      吸食之效果，此時，空氣中之藥物濃度，將是導致二手吸食者是否呈現尿液測
      試陽性反應之重要因素。如吸食之密閉空間愈小。旁人吸食量愈多，相處時間
      愈久，與吸食者距離越近，則受影響之可能性愈大；又於吸食煙毒者及麻醉藥
      品者旁，同時吸入該吸食者燃燒之藥物所排出之氣體（即俗稱之二手煙），能
      否在尿液中被檢出煙毒或安非他命反應，文獻上尚無此類研究報告。然按本局
      檢驗煙毒經驗研判，若非處於空間狹小之密閉環境，並故意大量吸入該氣體，
      應不至於尿液中代謝出煙毒反應等情，此有臺灣臺北地方法院另案函詢回覆之
      行政院衛生署藥物食品檢驗局藥檢壹字第一一五六號函影本及臺灣臺北
      地方法院另案函詢回覆之行政院國軍退除役官兵輔導委員會臺北榮民總醫院八
      十三年四月七日北總內字第三五九號函影本各一份附卷足憑。然被告前
      開所辯係在房間由朋友處吸到二手煙，並非如上揭函文所述係在密閉狹小空間
      且大量吸入毒品之氣體，且被告亦無法確定其朋友是否確實是有施用毒品乙情
      ，佐以被告之尿液經本院送高雄醫學大學附設中和紀念醫院以氣相層析質譜儀
      分析法檢驗結果，以尿液中嗎啡最低檢出值３００ｎｇ／ｍｌ為標準，被告尿
      液濃度已高達６６４ｎｇ／ｍｌ，顯逾判斷嗎啡陽性反應之標準，是依前開說
      明，就被告尿液中之濃度及施用之場所觀之，均可排除偽陽性反應產生可能。
      足徵被告前開所辯，係卸責之詞，顯不足採。況被告曾有違反麻醉藥品管理條
      例、違反毒品危害防治條例前科，且曾經觀察勒戒、現於強制戒治中，有台灣
      高等法院被告全國前案紀錄表一份在卷可參，被告對吸食海洛因所產生煙氣之
      狀況及其氣味，自難諉為不知，故即便被告果如其所述未曾施用海洛因，然其
      進入充滿海洛因煙氣之室內未曾離開，即難謂其並無施用海洛因之犯意。綜上
      ，被告施用第一級毒品海洛因之犯行堪以認定。
（三）被告前因施用第二級毒品安非他命案件，經觀察勒戒後，認無施用毒品傾向，
      由臺灣高雄地方法院檢察署檢察官，於民國八十八年一月十二日，以八十七年
      度偵字第二二二一五號不起訴處分確定後，復因違反毒品危害防制條例案件，
      於八十九年九月三十日，經本院以八十九年度岡簡字第二五號判處有期徒刑六
      月確定，又被告因本件施用第一、二級毒品海洛因及安非他命犯行，經本院以
      九十年度毒聲字第五三三七號裁定令入戒治處所施以強制戒治一年，有上述裁
      定、台灣高雄地方法院檢察署刑案資料查註紀錄表、台灣高等法院被告全國前
      案紀錄表各一份在卷可參，其於五年內三犯毒品危害防制條例第十條之罪，依
      同條例第二十條第三項規定，應依法論科。
二、核被告甲○○所為，係犯毒品危害防制條例第十條第一項之施用第一級毒品罪、
    同條第二項之施用第二級毒品罪。其施用第一級毒品、第二級毒品而非法持有海
    洛因、安非他命之低度行為，應為施用第一級毒品、第二級毒品之高度行為所吸
    收，均不另論罪。被告先後多次施用第二級毒品之犯行，時間緊接，方法相同，
    均觸犯構成要件相同之罪，顯均係基於概括犯意反覆為之，為連續犯，依刑法第
    五十六條之規定，論以一罪，並加重其刑。被告所犯施用第一級毒品及連續施用
    第二級毒品二罪間，犯意各別，罪名互殊，應予分論併罰。爰審酌被告前因施用
    毒品，分別經臺灣高雄地方法院檢察署八十七年度偵字第二二二一五號不起訴處
    分確定，及本院八十九年度岡簡字第二五號判刑確定後，仍繼續施用毒品，顯無
    悔意，惟念其性質上乃屬對自我身心健康之自戕行為，其行為本身對社會所造成
    之危害並非直接、巨大，且其犯後尚能坦承部分犯行、態度尚稱良好以及其犯罪
    動機、目的、手段及所生危害等一切情狀，各量處如主文所示之刑，並定其應執
    行之刑。並就被告宣告之刑均諭知易科罰金之折算標準，另就被告應執行之刑，
    依刑法第四十一條第二項，亦一併諭知易科罰金之折算標準。扣案之安非他命一
    包（內有三小包，驗前毛重一點零五公克，驗後毛重零點九公克），為被告所有
    ，業據被告坦承在卷，應依毒品危害防制條例第十八條第一項前段規定，不問屬
    於犯人與否，宣告沒收併銷燬之。至鑑驗所耗損之第二級毒品，既已滅失，爰不
    另為沒收銷燬之諭知，附此敘明。
據上論斷，應依刑事訴訟法第四百五十二條、第二百九十九條第一項前段，毒品危害
防制條例第十條第一項、第二項、第十八條第一項前段，刑法第十一條、第五十六條
、第五十一條第五款、第四十一條第一項、第二項，罰金罰鍰提高標準條例第二條，
判決如主文。
本案經檢察官朱婉綺到庭執行職務。
中    華    民    國      九十一      年      一      月      二十五    日
                                  臺灣高雄地方法院刑事第三庭
                                      審判長法  官  裕斗
                                            法  官  孫啟強
    法  官  陳億芳
右正本證明與原本無異。
如不服本判決，應於判決送達後十日內，向本院提出上訴狀。
                                            書記官  吳炳松
中    華    民    國      九十一      年      一      月      二十八    日
